臺灣臺南地方法院臺南簡易庭民事判決
109年度南簡字第1223號
原      告  蘇義祥
訴訟代理人  王盛鐸  律師                      
被      告  黃進文  原住○○市○○區○○○街000巷00號

            黃有來  原住○○市○○區○○○街0號

上列當事人間請求清償債務事件，本院於民國110年3月25日言詞
辯論終結，判決如下：
    主  文
被告黃進文應給付原告新臺幣壹拾貳萬元，及自民國一百零四年
四月二十四日起至清償日止，按週年利率百分之五計算之利息。
被告黃有來應給付原告新臺幣陸萬元，及自民國一百零四年四月
二十四日起至清償日止，按週年利率百分之五計算之利息。
前開給付，任一被告已為全部或一部之給付者，其餘被告就其履
行之範圍內，同免給付之責任。
訴訟費用由被告黃進文負擔三分之二，餘由被告黃有來負擔。 
本判決得假執行。
    事實及理由
一、本件被告經合法通知，均未於言詞辯論期日到場，核無民事
    訴訟法第386條各款所列情事，爰依原告之聲請，由其一造
    辯論而為判決。
二、本件原告主張：被告黃進文於民國95年12月間，邀同原告、
    被告黃有來為連帶保證人，向訴外人大眾當鋪借貸新臺幣（
    下同）12萬元。茲因被告黃進文並未依約清償，而原告於大
    眾當舖催討後，已於104年4月23日向大眾當鋪清償被告黃進
    文積欠大眾當舖之債務12萬元。為此，爰依民法第749條規
    定，請求被告黃進文給付12萬元及遲延利息。又因被告黃有
    來與原告為連帶債務人，被告黃有來因原告之清償，致同免
    責任，併依民法第281條第1項規定，請求被告黃有來給付其
    應分擔之6萬元及遲延利息等語。並聲明求為判決：如主文
    第1、2、3項所示。
三、得心證之理由：
　㈠本件原告主張被告黃進文於95年12月間，邀同原告、被告黃
    有來為連帶保證人，向大眾當鋪借貸12萬元之事實，業據其
    提出押當車輛借用切結書影本1份為證〔參見本院109年度南
    司調字第711號卷宗（下稱調解卷宗）第13頁〕；被告對於原
    告主張之前開事實，已於相當時期受合法之通知，而於言詞
    辯論期日不到場，亦未提出書狀答辯，以供本院斟酌，原告
    主張之前開事實，自堪信為真正。又原告主張其因被告黃進
    文並未依約清償，其於大眾當舖催討後，已於104年4月23日
    向大眾當鋪清償被告黃進文積欠大眾當舖之債務12萬元之事
    實，核與卷附大眾當鋪於110年2月10日出具之代償證明書所
    載內容相符（參見本院109年度南簡字第1223號卷宗第113頁
    ），原告主張之此部分事實，亦堪信爲真實。
  ㈡按保證人向債權人為清償後，於其清償之限度內，承受債權
    人對於主債務人之債權。但不得有害於債權人之利益。民法
    第749條定有明文。保證人向債權人為清償或其他消滅債務
    之行為後，於清償之限度內，當然取代債權人之地位，而得
    行使原債權之權利（最高法院110年度台上字第342號判決參
    照）。查，原告既因其為被告黃進文向大眾當舖借貸前揭借
    款之連帶保證人而向大眾當舖清償，揆之前揭規定及說明，
    自得於其清償之限度內，即12萬元之範圍內，行使大眾當舖
    對於被告黃進文之債權。從而，原告主張依民法第749條規
    定，請求被告黃進文給付12萬元，及自104年4月23日起至清
    償日止，按週年利率5%計算之遲延利息，應屬正當。
　㈢次按，數人保證同一債務者，除契約另有訂定外，應連帶負
    保證責任；連帶債務人相互間，除法律另有規定或契約另有
    訂定外，應平均分擔義務；因連帶債務人中之一人為清償、
    代物清償、提存、抵銷或混同而債務消滅者，他債務人亦同
    免其責任；連帶債務人中之一人，因清償、代物清償、提存
    、抵銷或混同，致他債務人同免責任者，得向他債務人請求
    償還各自分擔之部分，並自免責時起之利息；應付利息之債
    務，其利率未經約定，亦無法律可據者，週年利率為5%，民
    法第748條、第280條本文、第274條、第281條第1項、第203
    條分別定有明文。查，原告、被告黃有來為被告黃進文向大
    眾當舖借貸上開借款之連帶保證人，揆諸前揭規定，對於被
    告黃進文積欠大眾當舖之債務，自應連帶負保證責任；又因
    法律未另有規定，契約亦未另有訂定，原告、被告黃有來相
    互間自應平均分擔義務，即各負擔二分之一。次查，原告於
    104年4月23日已向大眾當鋪清償12萬元，已如前述，則被告
    黃有來對於大眾當鋪所負之債務，自因大眾當鋪於104年4月
    23日受償12萬元，而於12萬元之範圍內，同免責任，揆之前
    開規定，原告自得向被告黃有來請求償還其應分擔之6萬元
    （計算式：120,000×1/2＝60,000），及自免責時即104年4月
    23日起至清償日止，按週年利率5%計算之利息。從而，原告
    請求被告黃有來給付6萬元，及自104年4月24日起至清償日
    止，按週年利率5%計算之利息，亦屬有據。
　㈣末按，不真正連帶債務，係指數債務人，以單一目的，本於
    各別之發生原因，負其債務，並因其中一債務之履行，而他
    債務亦同歸消滅者而言（最高法院98年度台上字第2003號判
    決參照）。查，被告黃進文依民法第749條規定，被告黃有
    來依民法第281條第1項規定，雖分別對於原告負有前述之債
    務，惟因被告黃進文、黃有來乃以單一目的，對於原告負擔
    債務，其等對於原告所負之債務，在法律性質上，應屬於不
    真正連帶債務，是任一被告已為全部或一部給付者，其餘之
    被告就其履行之範圍內，應同免給付之義務。
四、綜上所述，原告主張依民法第749條規定，請求被告黃進文
    給付12萬元，及自104年4月24日起至清償日止，按週年利率
    5%計算之利息，及依民法第281條第1項規定，請求被告黃有
    來給付6萬元，及自104年4月24日起至清償日止，按週年利
    率5%計算之利息，暨前開給付，任一被告已為全部或一部之
    給付者，其餘被告就其履行之範圍內，同免給付之責任，為
    有理由，應予准許。　　
五、本判決乃法院就民事訴訟法第427條第2項第6款規定之訴訟
    適用簡易程序所為被告敗訴之判決，依民事訴訟法第389條
    第1項第3款之規定，應依職權宣告假執行。
六、據上論結，本件原告之訴為有理由，民事訴訟法第436條第2
    項、第385條第1項前段、第389條第1項第3款、第78條、第8
    5條第1項但書，判決如主文。
中    華    民    國   110    年    4     月    22    日
                  臺灣臺南地方法院臺南簡易庭
                          法  官  伍逸康
以上正本係照原本作成。　　　　　　　　　　　　　
如不服本判決，應於判決送達後20日內向本院提出上訴狀並表明
上訴理由，如於本判決宣示後送達前提前上訴者，應於判決送達
後20日補提上訴理由書（須附繕本）。
中　　華　　民　　國　　110 　年　　4 　　月　　22　　日
　　　　　　　　　　　　　書記官  康紀媛